【裁判字號】    97,交聲,499
【裁判日期】    970310
【裁判案由】    聲明異議
【裁判全文】
臺灣臺中地方法院交通事件裁定         97年度交聲字第499號
原處分機關  交通部公路總局臺中區監理所豐原監理站
受處分人    甲○○
上列受處分人因違反道路交通管理處罰條例案件，對於交通部公
路總局臺中區監理所豐原監理站中華民國九十七年一月二十八日
所為之處分（豐監稽違字第裁六三－ＺＣＰ○○六一九四號裁決
書），聲明異議，本院裁定如下：
    主    文
原處分撤銷。
甲○○不罰。
    理    由
一、原處分機關移送意旨略以：異議人即受處分人（下稱受處分
    人）甲○○所有車牌號碼一九八－ＰＤ號營業小客車，在月
    眉收費站南下（第四車道）因「汽車行駛於應繳費之公路不
    依規定繳費（未申裝ｅ通機行駛電子收費車道）（民國九十
    六年九月二十三日九時五十六分過違規地點，經通知補繳，
    繳費期限九十六年十月二十五日止未補繳）」之違規，經國
    道公路警察局第三警察隊（泰安分隊協助舉發）於九十七年
    一月二十二日以違反道路交通管理處罰條例第二十七條第一
    項之規定逕行舉發，異議人以通行費四十元，裁罰三千元，
    有違行政比例原則，且本案已逾違規三個月舉發之時效而異
    議，全案移請裁定等語。
二、異議意旨略為：受處分人甲○○於九十六年九月二十三日一
    時五十分（應係九時五十六分之誤），駕駛車牌號碼一九八
    －ＰＤ號營業小客車，行經國道一號月眉收費站時，因停止
    收費，未注意其他車道，且通行費僅四十元，而裁罰三千元
    ，有違行政比例原則，且本案已逾違規三個月始為舉發，依
    道路交通管理處罰條例第九十條前段之規定，不得舉發，其
    舉發為無效，原處分機關未予詳查即遽為裁決，實有違誤，
    爰依法聲明異議等語。
三、按汽車行駛於應繳費之公路、橋樑、隊道或輪渡，不依規定
    繳費者，處汽車所有人或駕駛人三千元以上六千元以下之罰
    鍰，並追繳欠費，道路交通管理處罰條例第二十七條第一項
    定有明文。本件異議人對於所駕駛之一九八－ＰＤ號營業小
    客車並未裝設ＯＢＵ，卻於九十六年九月二十三日九時五十
    六分行駛國道一號月眉收費站南向第四車道（即ＥＴＣ專用
    車道）之事實並不爭執。則異議人不但因未裝設ＯＢＵ，而
    行駛ＥＴＣ專用車道；且駕車行經高速公路亦未依規定繳費
    ，已違反道路交通管理處罰條例第二十七條第一項之規定甚
    明。
四、惟查：
  (一)按違反本條例之行為，自行為成立之日起；行為有連續或繼
    續之狀態者，自行為終了之日起，逾三個月不得舉發，道路
    交通管理處罰條例第九十條前段定有明文。揆諸其立法目的
    在避免法律關係遲不確定致生法秩序不安定之結果，並同時
    保障人民權益。且法律之解釋，以可能之文義為其最大範圍
    ，上開條文，既明文規定主管機關必須「自行為成立之日起
    ；行為有連續或繼續之狀態者，自行為終了之日」起算三個
    月內舉發，則所謂之「行為」係指違規行為日，而非主管機
    關所命「補繳期限終了日」甚明，是交通部臺灣區○道○○
    ○路局九十年十月二十二日所為「研商處理九十五年七月份
    ＥＴＣ通行費欠費舉發案件會議」之決議，與法律之明文規
    定相違，自不得為適用之依據，合先敘明。
  (二)且查，交通部臺灣區○道○○○路局為辦理電子收費申裝及
    欠費追繳作業，依據公路通行費徵收管理辦法相關規定訂定
    交通部臺灣區○道○○○路局電子收費申裝及欠費追繳作業
    注意事項；用路人所持之車內設備單元及高速公路電子收費
    票證，不符規定或持用偽造、變造或經驗證不符者，或因人
    為因素導致車內設備單元無法正常扣款收費時，依不照章繳
    費之規定處理；依本辦法第十五條，用路人不依規定繳費者
    ，營運單位應依用路人不同之欠費行為，依本局（指高速公
    路局）查明之車籍資料，製發「補繳通行費及作業處理費通
    知單」，追繳通行費並加收作業處理費用；不照章繳費且符
    合下列情形之一者，依本局查明之車籍資料，交營運單位寄
    發「補繳通行費及作業處理費通知單」通知車主補繳通行費
    及「違規作業處理費」，並移送相關警察單位依法處理：(一)
    未申裝車內設備單元行駛電子收費車道；逾規定期限未繳納
    者，由本局查明車主資料後，交營運單位寄發『補繳通行費
    及作業處理費通知單』通知補繳通行費及「欠費通知補繳作
    業處理費」，用路人應於通知列之繳費期限內完成補繳程式
    ，逾期未繳納則移送相關警察單位依法處理，交通部臺灣區
    ○道高速公路局電子收費申裝及欠費追繳作業注意事項第一
    條、第九條、第十三條第一項、第十六條第一款、第十七條
    亦分別定有明文。依據上開規定，本件異議人雖因非正常交
    易、無ｅ通機而未經營運單位（現為「遠通電收股份有限公
    司」，下稱遠通公司）予以扣款，營運單位即遠通公司可依
    「不照章繳費」之規定處理，即通知補繳並移送相關警察單
    位依法處理，至該舉發違反道路交通管理事件通知單上所載
    違規時間「九十六年十月二十六日」，實際上係指逾遠通公
    司通知受處分人補繳ＥＴＣ通行費之最後期限（即九十六年
    十月二十五日）之日，此觀該舉發違反道路交通管理事件通
    知單違規事實欄所載內容即明。受處分人「未於通知期限內
    補繳ＥＴＣ通行費」之行為，核屬嗣後發生之另一逾期繳費
    事實，並非前開「行駛於應繳費之公路不依規定繳費」之事
    實，二者顯不相同不容混為一談，況本件原處分機關九十七
    年一月二十八日豐監稽違字第裁六三－ＺＣＰ○○六一九四
    號裁決書所載時間亦為「九十六年九月二十三日九時五十六
    分」，而非「九十六年十月二十六日」自明。從而，本件舉
    發通知單，係於九十七年一月二十二日填單製開，此距受處
    分人上開違規行為成立之日即九十六年九月二十三日，已逾
    法定三個月之舉發期限甚久，雖舉發通知單記載曾通知補繳
    而受處分人逾期未補繳等語，然受委任之遠通公司以口頭或
    書函催促車主補繳費用，尚不因此延長道路交通管理處罰條
    例所定之法定舉發時效限制，亦非可據以變更該輛車於違規
    當時違反作為義務漏未繳費之交通違規行為認定時點，揆諸
    前開說明，原舉發機關內政部警政署國道公路警察局所為舉
    發已逾越法定期限，依法自不得舉發，原處分機關疏未究明
    而仍予裁罰，自非適法，應予撤銷，並由本院另為受處分人
    不罰之諭知。
五、綜上所述，本件異議為有理由，原處分應予撤銷，並諭知受
    處分人不罰。
據上論斷，應依道路交通管理處罰條例第八十七條第二項，道路
交通案件處理辦法第二十條，裁定如主文。
中    華    民    國    97    年    3     月    10    日
                    交通法庭    法  官  戴博誠
上正本證明與原本無異。
如不服本裁定應於送達後五日內向本院提出抗告狀。
                                書記官  林政佑
中    華    民    國    97    年    3     月    10    日


司法院資訊處製作；財團法人民間司法改革基金會備份。
